臺灣臺北地方法院刑事判決　　　　　　　　　　　　　　九十年度交簡上字第二號
　　上　訴　人　臺灣臺北地方法院檢察署檢察官
　　被　　　告　甲○○
右上訴人因被告過失傷害案件，不服本院台北簡易庭中華民國八十九年八月二十八日
所為八十九年度北交簡字第一六九四號刑事第一審簡易判決（聲請簡易判決處刑案號
：台灣台北地方法院檢察署八十九年度偵字第一二○二一號）提起上訴，本院管轄之
第二審合議庭判決如左：
    主      文
原判決撤銷。
甲○○因過失傷害人，處拘役肆拾日，如易科罰金，以參佰元折算壹日。
    事      實
一、甲○○於民國八十九年一月八凌晨駕駛車號ＤＰ－三三五二號自小客車，沿台北
    市○○街西往東方向行駛，於同日凌晨一時二十分許，行經台北市○○街、天祥
    路口欲左轉之際，本應注意汽車行駛時，駕駛人應注意車前狀況，並隨時採取必
    要之安全措施，及汽車行駛至交岔路口，在四車道以上或同向二車道道路，欲左
    轉彎時，應距交岔路口三十公尺前換入內側車道或左轉車道，並應於距交岔路口
    三十公尺前顯示方向燈或手勢，行至交岔路口中心處左轉，且除直行車尚未進入
    交岔路口，而轉彎車已達中心處開始轉彎之情形外，轉彎車應讓直行車先行，且
    依當時天候晴、夜間有照明、市區○○道路○路面乾燥、無缺陷、無障礙物、視
    距良好等情，並無不能注意情事竟疏於注意車前狀況，且未行至該交岔路口中心
    處即搶先左轉，未禮讓對向由乙○○所騎乘、車號ＬＴＦ－七六五號直行之重型
    機車先行，致駕車與該機車發生擦撞，乙○○因而人車倒地，受有左腓神經受傷
    、左膝受傷等傷害。甲○○隨即報警處理，並於警員前往處理時在場承認肇事接
    受裁判。
二、案經乙○○訴由台北市政府警察局中山分局報請台灣台北地方法院檢察署檢察官
    偵查聲請簡易判決處刑。
    理      由
一、被告甲○○經合法傳喚，無正當理由，未於本院所指定之九十一年十一月六日審
    理期日到庭，爰不待其陳述，逕行判決。
二、被告甲○○未於審理期日到庭，而據伊於警訊時所為供述，已對右開事實坦承不
    諱，核與告訴人乙○○針對本件事故經過情形之陳述相符，並有道路交通事故調
    查報告表、交通事故談話紀錄表、道路交通事故補充資料表、交通事故分析研判
    表在卷為憑，告訴人乙○○因本件車禍受有如事實欄所載之傷，亦有行政院國軍
    退除役官兵輔導委員會台北榮民總醫院出具之診斷證明書影本附卷可考。按汽車
    行駛至交岔路口，在四車道以上或同向二車道道路，欲左轉彎時，應距交岔路口
    三十公尺前換入內側車道或左轉車道，並顯示方向燈或手勢，行至交岔路口中心
    處左轉，不得占用來車車道搶先左轉；除直行車尚未進入交岔路口，而轉彎車已
    達中心處開始轉彎時，轉彎車應讓直行車先行；汽車行駛時，駕駛人應注意車前
    狀況，並隨時採取必要之安全措施，道路交通安全規則第一百零二條第一項第四
    至六款、第九十四條第三項分別定有明文，被告為已考領駕照之駕駛人，對此誠
    難諉稱不知。而依道路交通事故調查報告表所載，事發當時天候晴、夜間有照明
    、市區○○道路○路面乾燥、無缺陷、無障礙物、視距良好，並無不能注意情事
    ，被告駕車行經肇事交岔路口欲左轉，疏未注意對向車道由告訴人所騎乘之機車
    動態，且未達交岔路口中心處即搶先左轉，未禮讓該直行機車先行終至肇事，伊
    對本件事故之發生為有過失，至為明確。再者，告訴人因本件車禍所受傷害，與
    被告之過失行為間有相當因果關係。本件事證明確，被告過失犯行堪以認定。
三、核被告所為，係犯刑法第二百八十四條第一項前段過失傷害罪。被告於肇事後未
    行離去，並於警員到場處理時在場坦承肇事，有警製自首調查表在卷可按，為對
    於未發覺之罪自首而接受裁判，應依刑法第六十二條前段規定減輕其刑。原審認
    被告被訴之犯罪行為事證明確，予以論科，固非無見，惟漏未審酌被告業已符合
    自首要件，故未減輕其刑，尚有未洽。公訴人上訴意旨雖以：被告於肇事後對告
    訴人不加聞問、態度惡劣，原審量刑過輕等語為由，雖無理由，然原判決既有前
    開可議之處，仍應由本院依法將原判決撤銷改判。爰審酌被告過失之程度、所生
    危害、犯後態度及業於原審判決後與告訴人達成和解等情狀，量處如主文所示之
    刑。被告行為後，刑法第四十一條已於九十年一月四日修正，嗣經總統於九十年
    一月十日公布，並自同年一月十二日起生效，依現行刑法第四十一條第一項前段
    ：「犯最重本刑為五年以下有期徒刑以下之罪，而受六個月以下有期徒刑或拘役
    之宣告，因身體、教育、職業、家庭之關係或其他正當事由，執行顯有困難者，
    得以一元以上三元以下折算一日，易科罰金」之規定，較諸修正前之刑法第四十
    一條以「犯最重本刑為三年以下有期徒刑以下之刑之罪，而受六月以下有期徒刑
    或拘役之宣告」，始得易科罰金之規定，以修正後現行刑法第四十一條第一項前
    段之規定有利於被告，被告行為時雖在刑法第四十一條修正生效前，惟依刑法第
    二條第一項前段規定，仍應適用裁判時即修正後之刑法第四十一條第一項前段規
    定，諭知易科罰金之折算標準。
據上論斷，依刑事訴訟法第四百五十五條之一第一項、第三項、第三百六十九條第一
項前段、第三百六十四條、第二百九十九條第一項前段，刑法第二條第一項前段、第
二百八十四條第一項前段、第四十一條第一項前段、第六十二條前段，罰金罰鍰提高
標準條例第一條前段、第二條，判決如主文。
本案經檢察官黃東焄到庭執行職務。
中      華      民      國      九十一      年    十一    月    二十    日
                                台灣台北地方法院交通法庭
                                      審判長  法  官  劉壽嵩
                                              法  官  鄧德倩
                                              法  官  陳婷玉
右正本證明與原本無異。
不得上訴。
                                              書記官  石幸代
中      華      民      國      九十一      年    十一    月    二十    日
附錄本案論罪科刑法條全文：
刑法第二百八十四條
一因過失傷害人者，處六月以下有期徒刑，拘役或五百元以下罰金。致重傷者，處一
　年以下有期徒刑，拘役或五百元以下罰金。
二從事業務之人，因業務上之過失傷害人者，處一年以下有期徒刑、拘役或一千元以
　下罰金。致重傷者，處三年以下有期徒刑，拘役或二千元以下罰金。
